【裁判字號】    89,訴,53
【裁判日期】    890509
【裁判案由】    毒品危害防制條例
【裁判全文】
臺灣臺中地方法院刑事判決                            八十九年度訴字第五三號
    公  訴  人  臺灣臺中地方法院檢察署檢察官
    被      告  乙○○
    指定辯護人  本院公設辯護人  丁○○
右列被告因違反毒品危害防制條例案件，經檢察官提起公訴（八十八年度偵緝字第二
九一號），本院判決如左：
    主  文
乙○○無罪。
    理  由
一、公訴意旨略以：被告乙○○綽號「小涵」，有吸用海洛因毒品等不良惡習，為供
    應其施用毒品之能力，基於概括之犯意，自民國八十七年十月間起，在臺中市○○路、西屯路口等地，以每包約二千元之價格，連續三次販賣第二級毒品甲基安
    非他命予甲○○，最後一次係在同年月十二日下午四時許，在上述地點出售。又
    其間連續出售甲基安非他命二、三次，每次價值一、二千元予丙○○，八十七年
    十月二十日凌晨二時許，在臺中市○○路一二八號水準賓館下，出售零點四公克
    之甲基安非他命予丙○○，丙○○及甲○○於上開時地為警逮捕（甲○○、丙○○所涉施用第二級毒品甲基安非他命罪嫌，另案由公訴人處理），經其二人之供
    述而查知上情。因認被告乙○○涉有違反毒品危害防制條例第四條第二項之販賣
    第二級毒品甲基安非他命罪嫌云云。
二、按犯罪事實應依證據認定之，無證據不得推定其犯罪事實；又不能證明被告犯罪
    者，應諭知無罪之判決，刑事訴訟法第一百五十四條、第三百零一條第一項分別
    定有明文；又按犯罪事實之認定，應憑真實之證據，倘證據是否真實尚欠明顯，
    自難以擬制推測之方法，為其判斷之基礎，次按告訴人之告訴，係以使被告受刑
    事訴追為目的，是其陳述是否與事實相符，仍應調查其他證據以資審認；且認定
    不利於被告之事實，須依積極證據，苟積極證據不足為不利於被告事實之認定，
    更不必有何有利之證據，分別經最高法院五十三年台上字第六五六號判例、五十
    二年台上字第一三００號判例、三十年上字第八一六號判例著有明文。
三、公訴人認被告涉有上開違反毒品危害防制條例第四條第二項之販賣第二級毒品甲
    基安非他命罪嫌，係以上開事實業據證人甲○○、丙○○於警訊及偵查中指訴綦
    詳，並有安非他命一包扣案可資佐證，被告前因意圖販賣而持有海洛因提起公訴
    ，足證其若不以販賣毒品之利益支撐，已無能力施用毒品，且其販賣安非他命又
    經不同之證人指證，其指認情節應堪認定為其起訴依據。訊據被告乙○○矢口否
    認有販賣第二級毒品甲基安非他命之犯行，辯稱：伊沒有販賣安非他命給丙○○
    及甲○○，伊之綽號是叫小涵，但伊不認識甲○○，至於丙○○是因認識他女友
    才與他見過幾次面，且於八十六年十月另案被警方查獲後就沒有與丙○○見面過
    ，又本案與伊另案所犯之非法販賣化學合成麻醉藥品罪，應具有連續犯之裁判上
    一罪關係，該案目前正在臺灣高等法院臺中分院審理中，本案應併案由該院審理
    等語。
四、經查：
（一）被告因涉嫌於八十六年五月至九月十日間連續販賣毒品海洛因，及自八十四年
      二月初至八十六年九月三十日間連續非法販賣化學合成麻醉藥品安非他命，經
      公訴人提起公訴，本院於八十八年五月二十八日以八十六年度訴字第三０八五
      號判決被告連續非法販賣化學合成麻醉藥品，處有期徒刑六年，其餘被訴煙毒
      部分，無罪，該案後經提起上訴，現正由臺灣高等法院臺中分院審理中等情，
      有上開本院刑事判決及臺灣高等法院被告全國前案記錄表一份在卷可稽。惟上
      開經本院判決有罪之非法販賣化學合成麻醉藥品部分，被告連續販賣之最後時
      點為八十六年九月三十日，與本案公訴人起訴被告自八十七年十月某日至同年
      月二十日販賣第二級毒品甲基安非他命部分，其間相距已逾一年，其犯罪時間
      已非密接，且被告於前案被查獲後，亦經觀察勒戒、強制戒治，此部分顯難認
      與前案有罪部分係基於概括之犯意為之，是被告辯稱：本案與前案有罪部分有
      連續犯之裁判上一罪關係存在云云，顯有誤會。
（二）證人甲○○、丙○○於八十九年三月二日本院審理時到庭與被告對質作證，丙○○證稱：伊以前是向一位綽號「小涵」買的，但並非在庭上之被告，伊不認
      識她，在警訊時是根據照片指認，因為他的照片與伊所說「小涵」長得很像，
      該名「小涵」比被告瘦高等語；證人甲○○證稱：伊所施用之安非他命是向一
      位叫「小涵」拿的，但並非庭上之被告，前幾天伊在路上碰到「小涵」，伊之
      前也不認識被告，也未指認過被告等語。後該二名證人於八十九年四月十三日
      本院審理時經與被告隔離訊問，證人甲○○證稱：伊不認識被告，沒有見過被
      告，也沒有向被告買過安非他命，伊是向另一位小涵買的，她的身高約一六七
      公分，身材瘦高，長髮，沒有載眼鏡，伊會指認口卡，是因當時檢察官提出的
      是影印資料，模糊不清，伊才說好像是等語；證人丙○○亦陳稱：伊是在上次
      開庭才見過被告，被告說以前見過伊，伊覺得很奇怪，伊沒有向被告買過安非
      他命，伊是向小涵買的，與甲○○所說之小涵是同一人，伊當時指認之口卡資
      料亦是模糊的等語。本院查閱證人二人於警訊時之陳述，證人二人均係依據警
      方所提供之被告口卡，依據該口卡之照片，指認被告即是販賣甲基安非他命之
      人，是證人二人原不知「小涵」之真實姓名為何，係經警方提示口卡後，始以
      為「小涵」為被告，惟依警卷所附之被告口卡上照片，係被告於八十五年換領
      身分證時所攝之照片，與二年後之現今被告容貌有部分差距，本院開庭時當庭
      將該口卡照片與被告容貌核對，亦認有相當出入，且口卡係影印資料，其上之
      照片影像更屬模糊，難作正確之指認。再者，證人甲○○及丙○○於警訊及偵
      查中均未與被告當庭對質及指認，顯難認證人二人依口卡所為之指認與事實相
      符。是證人二人於本院所為之上開陳述當與事實相符。既查無被告有販買甲基
      安非他命與證人甲○○與丙○○之事實，證人二人於警訊及偵查中之指認難認
      與事實相符。
（三）按刑事訴訟法第一百五十四條之禁止推定罪狀之法則，並非僅為被告個人之訴
      訟利益而設，尤其重在發現真實以求國家刑罰權之正確行使。若無足可證明被
      告從事犯罪構成要件之積極證據，無論假定某一被告為犯人而命其自證無罪，
      藉以過濾及鎖定特定犯罪人，或推測被告涉及之某項罪名，而依其自辯過程蒐
      求該被告生活經歷資料，藉以判斷其究竟有無構成特定犯罪，俱非法之所許。
      被告雖陳稱與證人丙○○見過幾次面，證人丙○○則陳稱：未與被告見過面，
      不認識被告等語，其二人之陳述不一，惟依被告所言，其是因認識證人丙○○
      女友之關係而見過面，二人非為熟識，是證人丙○○因而不認識被告，亦屬不
      違常理，且縱認其二人此部分陳述矛盾，此亦與被告是否有涉販賣安非他命之
      行為無關，自不得以此矛盾之陳述即擬制推測認證人丙○○於本院陳述均不可
      採信，否則即與前揭刑事訴訟之法理相悖。
五、綜上所述，被告上開犯行要屬不能證明。此外，復查無其他積極證據，足資證明
    被告有上開販賣第二級毒品甲基安非他命之犯行，既不能證明被告有該販賣第二
    級毒品之行為，自應為無罪判決之諭知。
據上論斷，應依刑事訴訟法第三百零一條第一項，判決如主文。
本案經檢察官宋恭良到庭執行職務
中      華      民國    八十九    年      五      月      九      日
                                    臺灣臺中地方法院刑事第四庭
                                          法  官    楊  真  明
右正本證明與原本無異。
如不服本判決，應於判決送達後十日內向本院提出上訴狀，上訴於臺灣高等法院臺中
分院( 須附繕本 )。
                                          書記官
中      華      民      國    八十九    年      五      月      十      日


司法院資訊處製作；財團法人民間司法改革基金會備份。
